臺灣高雄地方法院民事判決　　　　　　　95年度保險字第71號
原　　　告　丙○○
訴訟代理人　陳建誌律師
被　　　告　新光人壽保險股份有限公司
法定代理人　甲○○
訴訟代理人　乙○○
上列當事人間給付保險金事件，經本院於民國96年1 月26日言詞
辯論終結，判決如下：
    主  文
被告應給付原告新台幣壹佰貳拾陸萬元，及自民國九十四年二月
四日起至清償日止，按年息百分之十計算之利息。
訴訟費用由被告負擔。
本判決於原告以新台幣肆拾貳萬元為被告供擔保後得假執行；但
被告如以新台幣壹佰貳拾陸萬元為原告供擔保，得免為假執行。
    事實及理由
一、本件被告經合法通知，未於最後言詞辯論期日到場，核無民
    事訴訟法第386 條各款所列情形，爰依原告聲請，由其一造
    辯論而為判決。
二、原告主張：原告於民國89年12月31日向被告投保新長安終身
    壽險為主約，保險金額為新台幣（下同）1,000,000 元，另
    附加平安意外傷害附約3,000,000 元及個人綜合保障附約60
    0,000 元（平安意外傷害附約及個人綜合保障附約以下合稱
    系爭保險契約），依系爭保險契約約定被告對於原告因外來
    意外事故所遭受的意外傷害所致之損害均為其承保範圍而須
    為賠償。嗣原告於93年6 月17日因右側股骨壞死，在高雄榮
    民總醫院接受右髖人工關節置換手術，惟於手術後發現右側
    坐骨神經受到傷害而導致右踝關節活節為零度，已符合系爭
    保險契約中殘廢等級第四級，而屬被告意外傷害保險的承保
    範圍，且依約原告得向被告請求之保險金為1,26 0,000元。
    詎被告以原告之傷害非屬意外事故而拒絕給付保險金，屢經
    催索，被告均置之不理。為此，基於兩造所約定保險金請求
    之法律關係，聲明請求：(一)被告應給付原告1,260,000 元及
    自原告於94年1 月19日通知被告理賠之15日之翌日即同年2
    月4 日起至清償日止，按約定的利率即年息10% 計算之遲延
    利息；(二)並願供擔保請准為假執行之宣告。
三、被告則以：高雄榮民總醫院所出具之診斷書固記載為「…術
    後『意外』併發右側坐骨神經傷害‧‧‧‧」，惟其所稱「
    意外」為何並未明言，似僅指一般通念之「意料之外」，難
    謂係指系爭契約中所稱之「意外」。又原告所主張目前右踝
    關節主動性活動度為0 度，主要的依據僅不過是高雄榮民總
    醫院94年1 月10日診斷書中之記載，而該診斷書只能說明診
    斷當時原告之右踝關節有完全喪失機能之情狀，並未判定原
    告之右踝關節機能已永久喪失，與系爭保險契約約定意外傷
    害事故所造成之殘廢，必須於發生之日後180 日內確定永久
    喪失身體部分機能之內容尚屬不符，原告既未排除有日後復
    原之可能，自不能系爭契約內之殘廢給付請求賠償等語置辯
    ，並聲明：(一)駁回原告之訴及假執行之聲請；(二)如受不利判
    決請准提供擔保免假執行。
四、兩造爭執及不爭執之事項：
（一）不爭執事項：
   1、原告係術後併發右側坐骨神經傷害，目前右踝關節主動性
      活動度為0 度，其殘廢等級為第4 級，如得請求賠償，得
      請求之金額為總保險金額3,600,000 元之35% ，即1,260,
      000元。
   2、本件原告之傷害是否屬於意外傷害，應從外來性、突發性、
      非為疾病等因素判斷之。
   3、系爭保險契約意外傷害事故所造成之殘廢，必須於發生日起
      180 日確定永久喪失身體部分機能。
（二）爭執事項：原告是否得以其受意外傷害之保險事由向被告
      請求賠償？
五、本院得心證之理由：
（一）按「意外傷害事故：係指被保險人於本附約有效期間內，
      因遭受意外傷害事故，致其身體蒙受傷害而致殘廢或死亡
      。前款所稱意外傷害事故，指非由疾病引起之外來突發事
      故」；「被保險人於本附約有效期間內遭受第三條約定的
      意外傷害事故，自意外傷害事故發生之日起一百八十日以
      內致成列表所列二十八項殘廢程度之一者，本公司給付『
      意外殘廢保險金』，其金額按該表所列給付」；「一下肢
      三大關節中之一關節或二關節之機能永久完全喪失者，給
      付金額為附約保險金額之35% 」，分別為附加平安意外傷
      害附約第3 條第1 款、第10條第1 項及該約附表等級四第
      18項所明定。
（二）本件原告主張右側坐骨神經受到傷害而導致右踝關節活動
      為零度的殘廢傷害，係屬系爭保險契約所承保之意外事故
      ，可向被告請求意外殘廢保險金而為被告拒絕賠償等情，
      業據原告提出高雄榮民總醫院診斷證明書2 紙、被告公司
      拒絕賠償通知函1 件、理賠申請書1 件為證，被告對於上
      開文書之真正並不爭執，而原告手術後所造成傷害之原因
      及程度並據證人高雄榮民總醫院醫生許健仁於審理中證稱
      ：「‧‧‧‧，該神經在我們手術部位附近，‧‧‧‧，
      大部分的病患手術不會傷害到該神經，但是系爭病患因組
      織的解剖部位會因為高矮胖瘦等因素而有差異。若沒有作
      該手術，該病患不會造成坐骨神經的傷害，因為沒有做這
      手術之前，該病患沒有這個問題存在。一般而言，這些手
      術都是依據一定程序來做，大部分不會造成系爭傷害。我
      們一般作此類手術時，為了要看到要手術的位置，所以我
      們會使用撐開器，即使撐開器加上保護措施，神經也可能
      牽扯而受傷，至於原告坐骨神經的傷害直接的原因為何，
      無法確知」，「（問：原告他的傷勢是否有復原的可能性
      ？）依據我們追蹤的經驗約是半年就可以回復，但可能不
      會完全回復。自94年1 月10日到95年1 月10日的追蹤，沒
      有明顯回復程度」，「（問：主動性活動零度，意指為何
      ？）該病患是可以自行行走，但是因為該關節受傷會造成
      病患自行行走比較費力」，「（問：依據殘廢等級表，認
      為原告屬於第幾級第幾項？（提示））第四級第十八項是
      最符合原告現在的狀況」，「（問：該傷勢是否超過一八
      ○天的程度？）是，94年一整年追蹤該病患沒有明顯進展
      」，「（在坐骨神經受傷方面是否會因為原告之前有心臟
      方面問題所造成？）沒有學理上證明有關連。因為原告之
      前心臟問題那是感染問題所造成，但是目前原告的傷勢並
      非感染所造成」，「（在手術前是否可預料會發生坐骨神
      經的傷害產生？）無法預料，此件約為我五百個病例的第
      一次」等語有關原告右踝關節活動為零度的殘廢傷害係屬
      手術前所不曾發生，且與手術之施行有直接關係而已屬系
      爭保險契約附表等級四第18項之殘廢傷害，該傷害的造成
      係事前無法預期等情明確。因證人許健仁係實施上開手術
      的醫師，並由其撰寫上開診斷證明書，對於原告的病情自
      甚為瞭解，上開證詞堪可採憑。是原告右踝關節的傷害，
      既非為原來的病史所衍生，也非手術前所能預料，亦非外
      在感染所造成，應屬符合外來性、突發性、非為疾病等因
      素所造成的意外事故自明。是原告以其係受意外傷害之保
      險事由向被告請求保險金之給付，應屬有據。參照前揭約
      定，原告為一下肢三大關節中之一關節或二關節之機能永
      久完全喪失者，給付金額應為系爭保險契約保險金額之35
      % ，而系爭保險契約的總保險金額為3,600,000 元（附加
      平安意外傷害附約為3,000,000 元及個人綜合保障附約為
      600,000 元），故應給付之保險金為1,260,000 元（0000
      000 ×35%=0000000） 。
六、未按「被保險人於本附約有效期間內遭受第三條約定的意外
    傷害事故時，要保人、被保險人或受益人應於知悉意外傷害
    事故發生後十日內將事故狀況及被保險人的傷害程度，通知
    本公司，並於通知後儘速檢具所需文件向本公司申請給付保
    險金。本公司應於收齊前項文件十五日內給付之。逾期本公
    司應按年利一分加計利息給付」，為附加平安意外傷害附約
    第18條所明定。原告所受系爭傷害確屬意外事故，已如前述
    ，且已依約在限期內即94年1 月19日通知被告給付，此有理
    賠申請書在卷足稽，從而，原告基於系爭保險契約請求被告
    給付原告1,260, 000元及自被告依約應於94年1 月19日受通
    後之15日應給付保險金之最後1 日之翌日即同年2 月4 日起
    至清償日止，按約定利率即年息10% 計算之遲延利息，參照
    前揭約定內容，即屬正當，應予准許。
七、本件兩造均陳明願供擔保請准為假執行或免為假執行之宣告
    ，經核均無不合，爰分別酌定相當之擔保金額准許之。
八、本件事證已臻明確，兩造其餘主張、陳述及證據，於結果之
    判斷均不生影響，爰不一一贅述，附此敘明。
九、結論：原告之訴為有理由，依民事訴訟法第385 條第1 項前
    段、第78條、第390 條第2 項、第392 條第2 項，判決如主
    文。
中　　華　　民　　國　　96　　年　　2 　　月　　9 　　日
                  民事第四庭法　官　古振暉
正本係照原本作成。
如不服本判決，應於送達後20日內，向本院提出上訴狀並表明上
訴理由，如於本判決宣示後送達前提起上訴者，應於判決送達後
10日內補提上訴理由書（須附繕本）。
中　　華　　民　　國　　96　　年　　2 　　月　　9 　　日
                                書記官　陳展榮
